【裁判字號】    88,訴,86
【裁判日期】    890530
【裁判案由】    侵權行為損害賠償
【裁判全文】
臺灣高等法院民事判決                           八十八年度訴字第八六號
    原      告  甲○○
    訴訟代理人  胡致中律師
                余鐘柳律師
    複 代理 人  蔡馥宇律師
    被      告  乙 ○ ○即.
右當事人間因原告提起刑事附帶民事訴訟，請求侵權行為損害賠償事件，經本院刑事
庭移送，爰判決如左：
       主    文
被告應給付原告新台幣肆拾萬元及自民國八十六年十二月十二日起至清償日止，按年
息百分之五計算之利息。
被告應於中央日報第一版版面上以小五號黑體字刊登「本人乙○○前於民國八十二年
四月二十九日檢舉甲○○先生為流氓，並非事實，願對甲○○先生之名譽所受損害，
鄭重聲明表示歉意」之道歉啟事。
原告其餘之訴駁回。
訴訟費用由被告負擔六分之一，餘由原告負擔。
本判決第一項所命給付，於原告以新台幣壹拾萬仟元或同額之台灣銀行可轉讓定
期存單為被告供擔保後，得假執行。
原告其餘假執行之聲請駁回。
        事    實
一、原告聲明求為判決：(一)、被告應給付原告新台幣（下同）二百五十萬元及自本件
    起訴狀繕本送達之翌日起至清償日止，按年息百分之五計算之利息。(二)、被告應
    於中央日報、中國時報、聯合報第一版版面上以小五號黑體字刊登「本人乙○○
    前於民國八十二年四月二十九日檢舉甲○○先生為流氓，並非事實，願對甲○○
    先生之名譽所受損害，鄭重聲明表示歉意」之道歉啟事。(三)、訴訟費用由被告負
    擔。(四)、原告願供現金或同額之台灣銀行可轉讓定期存單為擔保，請准宣告假執
    行。其陳述略稱：(一)、本件原告所經營之漢澤股份有限公司（下稱漢澤公司），
    係以經營進口國外產製之錄音帶為業務，在台灣頗受消費者歡迎，堪稱生意興隆
    ，原告後因借款予被告，屢催不還積怨，被告遂捏造事實，向警方舉發，惡意誣
    指原告為流氓，經一、二審裁定不付感訓確定，雖被告所犯誣告案件，經本院判
    決有罪尚未確定，但被告不法侵害原告之名譽，已堪認定。(二)、原告為漢澤公司
    之負責人，在商場與人來往交易，全靠信用與名譽，被告向台北市政府警察局少
    年隊舉發，惡意誣指原告為流氓，致新聞媒體刊登掃黑行動，逮捕惡性流氓甲○
    ○移送法辦，使原告在社會上之名譽，立刻受到嚴重之損害，被告此種不法侵害
    ，雖非財產上之損害，依民法第一百九十五條第一項規定，原告自得請求金錢賠
    償及為回復名譽之登報道歉等語。所用證據：提出本院八十六年度上更（一）字
    第一一二五號刑事判決為證。
二、被告聲明求為判決：原告之訴駁回。其陳述略稱：被告固有向警方舉發原告流氓
    ，惟係屬事實，證人高東晃、周萍所為之證言並不實在云云。
三、本院依職權調閱本院八十三年度感抗字第四０三號原告感訓案件全卷。
        理    由
一、本件原告起訴主張：被告因與原告發生債務糾紛，而向警局誣指原告涉有經營地
    下錢莊之流氓行為。旋又於台灣士林地方法院治安法庭審理原告感訓案件時復以
    秘密證人Ａ１身分出庭接受訊問，謊稱其所實際負責經營之臺北市○○區○○街
    六十巷三十號震撼科技股份有限公司（下稱震撼公司）二樓廠房遭原告強佔，意
    圖使原告受感訓處分，幸經台灣士林地方法院及本院治安法庭裁定不付感訓處分
    確定，使原告之名譽遭受嚴重之損害等情，爰依侵權行為之法則，求為命被告賠
    償二百五十萬元及加附法定遲延利息，並登報道歉之判決。
    被告則以：伊向原告借款四百餘萬元，業已支付二百四十萬元利息，惟原告為催
    討借款，竟率人強佔震撼公司二樓廠房，伊並無虛構事實誣告原告流氓云云，資
    為抗辯。
二、經查原告主張被告因經營公司向伊借款未還，發生糾紛，並認伊收取借款利息過
    高，遂於民國（下同）八十三年四月二十九日，向台北市政府警察局少年警察隊
    舉發伊涉有經營地下錢莊，牟取高利之流氓行為。旋又於同年七月六日，在臺灣
    士林地方法院治安法庭審理伊感訓案件時，復以秘密證人Ａ１身分出庭接受訊問
    ，竟意圖使伊受流氓處分，明知其所實際負責經營之震撼公司二樓廠房係因積欠
    伊借款，已於八十二年七月間自願騰出交由伊使用，竟誣指伊強行討債，而於八
    十二年七、八月間，率人霸佔該廠房，有流氓之行為。嗣經臺灣士林地方法院治
    安法庭以八十三年度感裁字第五六號及本院治安法庭以八十三年度感抗字第四０
    三號審理後，認定被告所舉發之流氓行為全部不能成立，而裁定伊不付感訓處分
    確定之事實，業據其提出台灣士林地方法院治安法庭及本院治安法庭上開裁定為
    證，並經本院調取該案卷核閱屬實，即被告除否認其所舉發之事實係屬虛構外，
    對於其餘各情均不爭執，自堪認原告之主張為真實。
三、被告雖辯稱：因伊向原告借款四百餘萬元，業已支付二百四十萬元利息，惟原告
    為催討借款，竟率人強佔震撼公司二樓廠房，伊並無虛構事實誣告原告流氓云云
    。惟查：被告因積欠原告借款，乃同意將臺北市○○區○○街六十巷三十號震撼
    公司二樓廠房交由原告使用，並約定以租金抵償借款，有被告所自寫內載：「搬
    進去一年房租三十六萬元」之結算明細表可稽（見原告八十九年五月十九日陳報
    編號十證十二）。而證人即被告公司之股東高東晃亦在臺灣士林地方法院八十三
    年度感裁字第五六號案件審理時證稱：「我曾多次看到甲○○到公司找乙○○，
    都是一個人來，二人有說有笑，看起來像好朋友，我沒有看過甲○○帶人到公司
    來鬧，（八十二年）七、八月間乙○○還表示，原來震撼公司所使用二樓廠房要
    讓甲○○使用，所以將震撼（公司）搬到三樓，當時甲○○也就搬進來」，另證
    人即被告公司之廠長周萍亦於該案件審理時證稱：「（震撼公司）二樓廠房只有
    我和乙○○的太太有鑰匙，如果我們不開門，他（指被告）是無法進來的，他並
    沒有帶人來搬東西或強行霸佔廠房，雖然公司曾被人從後門撬開，櫥窗裡有二十
    幾支大哥大被偷，我和乙○○的太太也有去向派出所報案，但這件案子應該不是
    甲○○找人做的，因為當時他們關係很好，而且如要拿早就可以拿，也不會只拿
    這幾支而已」（見該案卷第二二一頁至二二五頁－影印附本件外放證物）。足證
    原告係經由被告之同意，始遷入震撼公司二樓廠房，顯難認原告有強行討債及霸
    佔廠房之行為，況被告因此所涉及刑責部分，亦經本院依誣告罪名，判處有期徒
    刑八月在案，有本院八十六年度上更（一）字第一一二五號刑事判決足據（見本
    院卷第四頁），雖該案件現正由最高法院審理中，迄未確定，惟查原告所提之附
    帶民事訴訟，既因裁定移送而為獨立之民事訴訟，則本院自得依自由心證認定，
    自無待乎該刑事案件確定（最高法院五十年台上字第八七二號判例參照）。
四、按不法侵害他人之名譽，被害人雖非財產上之損害，亦得請求賠償相當之金額，
    其名譽被侵害者，並得請求回復名譽之適當處分，民法第一百九十五條第一項定
    有明文。本件被告誣告原告有流氓行為，致原告之名譽受損害，原告依上開規定
    ，請求賠償非財產上損害之慰藉金，並請求被告登報道歉，以回復其名譽之適當
    處分，自屬有據。爰斟酌原告係高職畢業、月入十萬元（見本院卷第五十八頁）
    ，而被告係高商畢業，目前無收入亦無存款（見本院卷第六十九頁），及原告因
    感訓案件曾受留置達五十四日（八十三年六月十七日入所，至同年八月九日具保
    釋放－見外放報到單及保證金收據等一切情況後，認原告請求賠償之金額二百五
    十萬元，尚嫌過高，應以四十萬元為適當，從而原告依據侵權行為之法則，請求
    被告給付四十萬元，並加付自本件起訴狀繕本送達翌日之八十六年十二月十二日
    起，至清償日止，按年息百分之五計算之利息部分，自屬應予准許；至超過上開
    部分原告之請求，即屬不應准許。又原告對於上開勝訴部分既陳明願供擔保，以
    代釋明，聲請宣告假執行，核與規定相符，爰酌定相當之擔保金額併予准許；至
    關於上開敗訴部分，原告假執行之聲請，亦因失所附麗，不應准許。又原告併請
    求在中央日報、中國時報、聯合報第一版版面上以五點黑體字刊登「本人乙○○
    前於民國八十二年四月二十九日檢舉甲○○先生為流氓，並非事實，願對甲○○
    先生之名譽所受損害，鄭重聲明表示歉意」之道歉啟事，經核為回復名譽之適當
    處分，且有必要，亦屬應予准許；至請求同時在其他二報刊登，已無必要，亦屬
    不應准許。又登報道欺應屬意思表示，而非關於財產權之訴訟，核與民事訴訟法
    第三百九十條第一項所規定宣告假執行之要件不合，是原告就此部分所為假執行
    之請求亦應駁回。
五、至兩造其餘之攻擊或防禦方法及未經援用證據，經本院斟酌後，認為均不足以影
    響本判決之結果，自無逐一詳予論駁之必要，併此敘明。
六、據上論結，本件原告之訴為一部有理由，一部無理由，依民事訴訟法第七十九條
    但書、第四百六十三條、第三百九十條第二項，判決如主文。
中      華      民      國    八十九    年      五      月     三十     日
                                民事第十三庭
                                    審判長法  官  林  鄉  誠
                                          法  官  謝  碧  莉
                                          法  官  劉  清  景
右正本係照原本作成。
如不服本判決，應於收受送達後二十日內向本院提出上訴書狀，其未表明上訴理由者
，應於提出上訴後二十日內向本院補提理由書狀（均須按他造當事人之人數附繕本）
上訴時應提出委任律師或具有律師資格之人之委任狀；委任有律師資格者，另應附具
律師及格證書及釋明委任人與受任人有民事訴訟法第四百六十六條之一第一項但書或
第二項（詳附註）所定關係之釋明文書影本。
中      華      民      國    八十九    年      六      月      二      日
                                          書記官  高  澄  純
附註：
民事訴訟法第四百六十六條之一（第一項、第二項）：
對於第二審判決上訴，上訴人應委任律師為訴訟代理人。但上訴人或其法定代理人具
有律師資格者，不在此限。
上訴人之配偶、三親等內之血親、二親等內之姻親，或上訴人為法人、中央或地方機
關時，其所屬專任人員具有律師資格並經法院認為適當者，亦得為第三審訴訟代理人
。


司法院資訊處製作；財團法人民間司法改革基金會備份。
